臺灣臺北地方法院刑事判決　　　　　　　 92年度訴字第677號
公　訴　人　臺灣臺北地方法院檢察署檢察官
被　　　告　丁○○
　　　　　　戊○○
上　一　人
選任辯護人　張景豐律師
上列被告因違反藥事法案件，經檢察官提起公訴（91年度偵字第
10394、20536號），本院判決如下：
    主  文
丁○○共同明知為偽藥而販賣，處有期徒刑壹年。扣案含舒樂安
定及硝甲西泮成分之偽藥玖仟玖佰捌拾顆（共淨重貳仟肆佰捌拾
伍點伍公克）、現金新臺幣拾萬元均沒收。
戊○○共同明知為偽藥而販賣，處有期徒刑捌月。扣案含舒樂安
定及硝甲西泮成分之偽藥玖仟玖佰捌拾顆（共淨重貳仟肆佰捌拾
伍點伍公克）、現金新臺幣拾萬元均沒收。
    事  實
一、丁○○與甲○○（另行審結）明知來源不明含有第四級管制
    藥品舒樂安定及硝甲西泮成分，外觀為黃色，其一面有「十
    」字標記，另一面則無任何標記之藥錠（以下稱為黃色十字
    藥錠），屬未經核准，擅自製造之偽藥，為販入該偽藥轉售
    圖利，惟因甲○○正於軍中服役，聯絡貨主不便，竟共同基
    於販賣營利之犯意聯絡，於民國91年6月初某日，推由甲○○以電話聯絡方式，委託戊○○購買偽藥，戊○○亦明知黃
    色十字藥錠，屬未經核准，擅自製造之偽藥，並知悉甲○○
    、丁○○購買黃色十字藥錠之偽藥係為日後販賣圖利，仍與
    其二人共同基於販賣營利之犯意聯絡，約定由戊○○替甲○○及丁○○，以每顆新台幣（下同）85元代價，向貨主購買
    黃色十字藥錠之偽藥1萬顆，謀議既定，推由戊○○向姓名
    年籍不詳之成年男子，以電話聯絡方式，訂購黃色十字藥錠
    之偽藥1萬顆，並委託不知情之丙○○，於同年月10日下午6
    時30分，搭乘客運南下台中市○○路，再聯絡姓名年籍不詳
    之成年男子，於同（10）日晚間9時許，至該處將含有第四
    級管制藥品舒樂安定及硝甲西泮成分之黃色十字藥錠之偽藥
    1萬顆（總淨重2492.64公克，共取20顆即7.14公克鑑驗，總
    餘2485.5公克）交予丙○○，而共同販入前揭黃色十字藥錠
    之偽藥1萬顆，丙○○於取得該黃色十字藥錠之偽藥後，復
    依指示攜帶北上至戊○○位於台北縣新莊市○○路198巷10
    號2樓住處，戊○○則與甲○○、丁○○約定於同年月11日
    凌晨，在戊○○上開住處領取前揭黃色十字藥錠之偽藥1萬
    顆，甲○○、丁○○須將部分貨款10萬元交予戊○○，由戊○○轉交姓名年籍不詳之成年人；嗣於同年月11日凌晨1時3
    0分許，甲○○、丁○○攜帶現金10萬元前往上開戊○○住
    處領取偽藥時，為警當場查獲，並扣得前揭甲○○等人所有
    ，供犯罪所用之黃色十字藥錠之偽藥1萬顆、現金10萬元。
二、案經台北市政府警察局移請台灣台北地方法院檢察署檢察官
    偵查起訴。
    理  由
一、訊據被告丁○○、戊○○固均供承戊○○受甲○○、丁○○
    之委託，代向貨主以每顆85元之價格，訂購黃色十字藥錠1
    萬顆，並委託丙○○至台中市○○路，向貨主領取扣案之黃
    色十字藥錠1萬顆，丙○○於取得該黃色十字藥錠後，依戊○○指示攜帶至其住處，戊○○復與甲○○、丁○○約定於
    同年月11日凌晨，在其住處領取前揭黃色十字藥錠1萬顆，
    嗣甲○○、丁○○攜帶10萬元前往戊○○住處時，為警當場
    查獲等事實（見本院93年4月16日筆錄第4頁）。惟均否認有
    何違反藥事法之犯行，被告戊○○辯稱：甲○○打電話問其
    是否有認識的人賣安眠藥，其跟他說台中的朋友有，請他自
    己去講，他說在軍中不方便，所以才幫他問台中的醫生朋友
    乙○○數量及價格後，再告訴甲○○，甲○○請其幫忙處理
    ，並請其去台中拿藥，其再請丙○○去台中拿，只是幫忙問
    而已，自己沒有販入或賣出藥錠云云；被告戊○○之辯護人
    為其辯護稱：戊○○係受甲○○、丁○○之委託代購扣案藥
    錠，顯非以營利為目的，而扣案藥錠係向台中全民醫院副院
    長乙○○購得，被告誤認係來源合法之安眠藥，確非故意，
    且參酌管制藥品管理條例第39條第1項：「未依第16條第2項
    規定領有管制藥品登記證而輸入、輸出、製造、販賣、購買
    第三級、第四級管制藥品... 」所設處罰規定，立法者將「
    販賣」與「購買」分作規定，已見解釋該法所謂「販賣」應
    僅指賣出行為而言，不包括販入行為，此於相同性質法規之
    藥事法自應作相同解釋，本件僅有販入行為，尚無賣出行為
    ，與藥事法第83條第1項規定販賣之要件不符等語；被告丁○○則辯稱：其本來想買，後來覺得做這件事情很不好，就
    想算了，得知消息戊○○已經拿到東西，所以想拿錢去跟他
    談當作賠償之意，而且是甲○○委託戊○○去買的，其未與
    甲○○說好要拿去賣，沒有販賣云云。
二、經查：
（一）本件確係同案被告甲○○及被告丁○○委由被告戊○○向
      貨主購買前揭黃色十字藥錠1萬顆，被告戊○○並委託丙○○至台中市○○路領取藥錠，丙○○於取得該藥錠後，
      依戊○○指示攜帶至其住處，戊○○復與甲○○、丁○○
      約定於同年月11日凌晨，在其住處領取前揭黃色十字藥錠
      1萬顆等情，業據被告戊○○、丁○○、同案被告甲○○
      於警詢及偵審時坦承不諱，互核供述相符，並經證人丙○○於本院審理時證稱：戊○○請其至台中幫他拿扣案物品
      等語屬實，是被告戊○○、丁○○、同案被告甲○○此部
      分供述，堪予採信。
（二）又扣案黃色十字藥錠1萬顆（總淨重2492.64公克），取20
      顆即7.14公克鑑驗後，剩9千9百80顆（共淨重2485.5公克
      ），確含有四級管制藥品舒樂安定（依疊唑侖；Estazola
      m）及硝甲西泮（硝甲氮平；Nimetazepam）成分，有內政
      部警政署刑事警察局鑑驗通知書在卷可稽（見偵字第1039
      4號卷第147頁）。且經查行政院衛生署藥品許可證資料，
      並無核可同時包含舒樂安定及硝甲西泮2種成分之錠劑，
      亦有行政院衛生署管制藥品管理局函附卷可佐（見本院卷
      ），足見扣案之黃色十字藥錠係未經核准擅自製造，屬藥
      事法第20條第1款所定義之偽藥無訛。
（三）被告戊○○雖辯稱：以為扣案藥錠係安眠藥云云；被告戊○○之辯護人為其辯護稱：扣案藥錠係向台中全民醫院副
      院長乙○○購得，被告誤認係來源合法之安眠藥，確非故
      意等語。惟查：
  １、乙○○於本院審理時已否認販賣扣案藥錠予戊○○，且戊○○於警詢及偵查中供稱：是向一位叫邱琮啟的人所購買
      ，且係由其一位叫「卡滋」的朋友介紹的，只認識一個月
      ，本次是第一次向邱琮啟購買1萬顆藥丸，每顆85元，其
      係請丙○○去台中向邱琮啟拿回台北，先前曾匯款給邱琮
      啟是為了要贊助邱琮啟之哥哥選里長，本次的買藥丸錢還
      未給邱琮啟云云，後又稱：邱琮啟即乙○○，先前曾匯款
      給乙○○是為了贊助乙○○之弟選里長云云；惟由戊○○
      所述，先說是向邱琮啟買，後又稱是向乙○○買的，先後
      供述已屬不一，又其既謂只認識乙○○一個月，仍屬不熟
      之朋友，又未曾有任何交易紀錄，若謂乙○○在第一次交
      易，即出售1萬顆，且價金未當場交付，係事後再匯款，
      與常情有違；再戊○○先前不認識乙○○，又如何有可能
      一認識贊助被告之兄或弟選里長？是戊○○所供述係向乙○○購買扣案藥錠之情節，與常情有違，且前後不一，已
      難採信。而丙○○於91年6月11日警詢時陳稱：是一位年
      約20多歲之男子將扣案藥錠交給其帶回台北給戊○○云云
      ，後又於91年11月1日之偵查中陳稱：是乙○○交給其扣
      案藥錠云云，並當庭指認乙○○；惟丙○○僅見過交付其
      扣案藥錠之男子一次，且係於夜間，其於四個多月後是否
      仍能對該男子之面貌記憶清楚，令人懷疑，又依常情，記
      憶常隨時間經過而愈來愈模糊，於事發時之記憶應較可信
      ，是應以丙○○於警詢時之記憶較可信；丙○○於警詢時
      稱交給他扣案藥錠之男子年約20多歲，而乙○○當時38歲
      ，二者間年齡差距甚大，其不可能於警詢中描述錯誤，或
      有所誤判而認38歲之人為20餘歲，是兩者顯係不同之人，
      丙○○雖於本院審理時證稱係乙○○交付其扣案藥錠云云
      ，然因前揭理由，故認其此部分證述，不可採信。此外，
      復無其他證據足認確係乙○○販賣扣案藥錠予戊○○，是
      尚難遽認被告戊○○所辯扣案藥錠係向台中全民醫院副院
      長乙○○購得乙節屬實，亦無辯護人所稱被告誤認係來源
      合法安眠藥之可能，僅能認定被告戊○○係向不明男子購
      買扣案藥錠。
  ２、又縱一般安眠藥非屬管制藥品，但依藥事法第39條規定，
      其製造、輸入應經行政院衛生署核准發給藥品許可證後，
      始得為之，若未經核准擅自輸入或國內製造，仍屬藥事法
      第22條第2款之禁藥或同法第21條第1款之偽藥；本件經警
      查獲之黃色十字藥錠，其包裝及藥品本身，均未有任何標
      示或許可證字號，自外觀上顯然即可得知非屬合法藥品，
      而被告戊○○迄今亦未能提出合法購入扣案藥錠之來源資
      料（其所述係向乙○○購入不可採信，已如前述），顯係
      未經核准擅自製造之偽藥；又衡情合法之藥品均有標示品
      名、廠商名稱及許可證字號，其購買未有任何標示之藥品
      ，顯然明知偽藥而販入。況被告戊○○於警詢時供稱：約
      一星期前，甲○○在軍中服役時，打電話告訴其，他沒有
      東西可賣，所謂東西為搖頭丸，即為警方查扣之物，要一
      萬顆的搖頭丸（見偵字第10394號卷第5頁），於偵查中亦
      供稱：（問：你因涉販賣MDMA遭逮捕？）是（見同上卷宗
      第60頁以下）、因王（念中）調1萬顆之MDMA，... 其向
      台中邱姓男子調1萬顆MDMA（見同上卷宗第86頁以下）；
      雖當時扣案藥錠尚未鑑定不知其成分，惟被告戊○○顯認
      為該藥錠係MDMA（俗稱搖頭丸），其嗣後改稱認為扣案藥
      錠係安眠藥云云，已難採信，而客觀上扣案藥錠係四級管
      制藥品，且係未經核准擅自製造之偽藥，已如前述，因之
      縱然被告戊○○購買扣案藥品，雖無從為販賣第二級毒品
      MDMA（俗稱搖頭丸）罪之客體，惟參酌刑法「所知重於所
      犯」原則，從其所犯，仍涉嫌販賣偽藥罪。
（四）被告戊○○之辯護人雖稱：藥事法第83條第1項規定之「
      販賣」應僅指賣出行為而言，不包括販入行為，本件僅有
      販入行為，尚無賣出行為，與該條規定販賣之要件不符等
      語。惟管制藥品管理條例第39條第1項雖規定：「未依第1
      6條第2項規定領有管制藥品登記證而輸入、輸出、製造、
      販賣、購買第三級、第四級管制藥品... 」而處以行政罰
      鍰，然藥事法第83條第1項係規定：「明知為偽藥或禁藥
      ，而販賣、供應、調劑、運送、寄藏、牙保、轉讓或意圖
      販賣而陳列者... 」而處以刑罰，二者立法目的不同，且
      本條文未有如上開管制藥品管理條例第39條第1項將販賣
      與購買分別定義之立法，尚難認藥事法第83條第1項所定
      「販賣」應與管制藥品管理條例第39條第1項作相同解釋
      ，而認僅指賣出行為。又按所謂販賣行為，並不以販入之
      後復行賣出為要件，祇要以營利為目的，將偽藥或禁藥購
      入或販出，有一於此，其犯罪即為完成（最高法院88年度
      台上字第4271號判決、最高法院67年度台上字第2500號判
      例參照）；是倘行為人係以營利為目的而販入未經核准擅
      自製造之偽藥，欲轉售牟利，然尚未賣出前即遭查獲，參
      諸前揭裁判意旨，其犯罪仍屬既遂；辯護人認藥事法第83
      條第1項規定之「販賣」應僅指賣出行為而言，不包括販
      入行為，容有誤會。
（五）至被告戊○○辯稱：僅幫忙向貨主詢問非販賣，無營利目
      的云云。然查：
  １、被告戊○○於警詢時供稱：甲○○打電話說他沒有東西可
      以賣，要1萬顆的搖頭丸（見偵字第10394號卷第5頁）；
      於偵查中供稱：這一次阿寶（指甲○○）主動打電話給其
      ，稱沒貨了，要向其調貨，調1萬顆，1顆85元，其進價與
      賣價相同，調給他（見同上卷宗第60頁背面）、這次只是
      幫人調貨，... 因王（念中）調1萬顆之MDMA，... 其向
      台中邱姓男子調1萬顆MDMA（見同上卷宗第86頁以下）；
      於軍事檢察官訊問時供稱：今年6月初甲○○打電話表示
      已沒有搖頭丸可賣，要其幫他籌措1萬顆、其有聽甲○○
      提過，他以每顆搖頭丸150元轉賣他人（見國防部北部地
      方軍事法院檢察署卷第113頁）；於檢察官聲請羈押本院
      審理時供稱：（問：你是否把東西賣給王？）其知道他（
      指甲○○）在做這個，他是在放藥的、這次是其替他調貨
      、（問：你是否知道甲○○調扣案的這1萬顆作何用途？
      ）應該是要拿去賣、（問：既然知道他要拿去賣，為何你
      還替他調？）其自己利益薰心，其看王來其家都開高級的
      車子，且他說叫其這次幫他，下一次其有更好的東西，王
      會替其弄一台賓士的轎車（見本院91年聲羈字第150號卷
      第9頁以下）；足見被告戊○○對甲○○、丁○○購買扣
      案偽藥係為日後販賣圖利乙節，知之甚詳，其等均有營利
      之目的甚明。
  ２、而按以幫助他人犯罪之意思而參與犯罪構成要件之行為者
      為正犯；本件被告戊○○既知甲○○、丁○○購買扣案偽
      藥係為日後販賣圖利，仍與販賣扣案偽藥之人接洽、訂購
      偽藥，並利用不知情之丙○○領取扣案偽藥，雖尚未交付
      價金，惟其既已收受交易之偽藥，縱未立即交付價金，乃
      無礙雙方交易之完成，其行為與販賣偽藥之「販入」態樣
      相合，是應認被告戊○○與甲○○、丁○○為共同正犯，
      且其等販賣偽藥行為業已完成，係屬既遂，其上開所辯，
      殊無足取。
（六）被告丁○○雖辯稱：是甲○○委託戊○○去買的，其未與
      甲○○說好要拿去賣，沒有販賣云云。惟其於警詢時已自
      白：其是和甲○○一起去向綽號「許哥」之人購買搖頭丸
      時被警方當場查獲、甲○○與戊○○接洽、（問：你與甲○○共同去向戊○○購買搖頭丸做何用途？）是購買來轉
      售圖利的（見偵字第1039 4號卷第12頁背面、13頁）；足
      見被告丁○○與甲○○係基於共同營利目的，推由甲○○
      委託戊○○購入扣案偽藥，日後再賣出牟利甚明。雖被告
      丁○○於本院審理時陳稱：因為警察口氣很兇，其有點怕
      ，所以才會說是要去買云云，而否認其警詢自白之任意性
      ；惟其業於偵查中供稱：（問：你在警訊有刑求否？）無
      （見偵字第10394號卷第65頁），並未提及遭警察以何不
      法手段取供，況販賣偽藥罪責非輕，員警既未以強暴、脅
      迫手段詢問，豈有因「警察兇、有點怕」而坦承犯行，足
      見被告丁○○於警詢所為陳述係出於自由意志，堪可採為
      證據；亦徵被告丁○○與共犯甲○○及被告戊○○有犯意
      謀議與行為分工，則其未親自與戊○○聯繫，不足為其有
      利之證據。
（七）又被告丁○○嗣後雖辯稱：其本來想買，後來覺得做這件
      事情很不好，就想算了，得知消息戊○○已經拿到東西，
      所以想拿錢去跟他談當作賠償之意云云；同案被告甲○○
      亦辯稱：其本來想買，當天沒有想要買，就拿錢去當和解
      金云云。然被告丁○○於偵查中供稱：因友人要買5千顆
      ，其問甲○○，甲○○說戊○○有貨，其友人又一直沒打
      電話來，其拿8萬元給戊○○，另2萬元是甲○○拿出來的
      ，由甲○○把10萬元給戊○○，因友人一直沒出現又失去
      聯絡，其不要那些貨了（見偵字第10394號卷第64頁背面
      ），於本院審理時供稱：其本來是想跟戊○○買，後來覺
      得做這件事情很不好，所以想拿8萬元去跟他談當作賠償
      之意（見本院93年3月12日筆錄）；甲○○於警詢時供稱
      ：扣案之10萬元是其所有，戊○○叫其帶2萬元還他，另
      其帶8萬元準備跟他購買、扣案10萬元其中1萬8千元是要
      還給戊○○，剩下的是要跟他購買，但之前他曾提到是假
      貨，所以其就說不拿，帶錢去與他商談（見偵字第10394
      號卷第9頁、第10頁背面），於偵查中供稱：（問：之前
      有無談和解的方法？）就談好給他戊○○8萬元，藥就不
      要了（見同上偵查卷第127頁背面）、丁○○打電話問其
      有無MDMA，其說有假藥，就向戊○○拿，但丁○○之後又
      說不要了，其叫丁○○8萬元賠人家、電話中有告訴戊○○可能不要了（見國防部北部地方軍事法院檢察署卷第58
      頁），於軍事檢察官訊問時供稱：扣案之10萬元其中2萬
      元是其還戊○○的，其餘8萬元是丁○○的（見同上卷宗
      第68頁），於本院審理時供稱：其本來是想要買，後來當
      天就沒有想要買，就拿錢去當和解金、（問：10萬元是否
      都是和解金？）是，當初想若10萬元都給戊○○就什麼都
      沒有，所以想要跟他拿10萬元的藥（見本院卷93年12月21
      日筆錄）；其二人就嗣後為何不購買扣案偽藥之原因（係
      丁○○友人失去聯絡或覺得不妥或戊○○提到是假藥）、
      扣案之10萬元係何人所有（均為甲○○所有或部分係丁○○所有）、甲○○欠戊○○多少錢（2萬元或1萬8千元）
      、欲以多少錢當作和解金（8萬元或10萬元）等情節，不
      惟前後供述不一，且二人所述亦有歧異，況戊○○迭於警
      詢及偵審時均未表示甲○○有與其談和解之事或電話告知
      欲取消交易等情，是被告丁○○及同案被告甲○○所辯查
      獲當天欲向戊○○取消交易云云，顯難採信。應以被告丁○○於警詢時自白：共攜帶10萬元去向戊○○購買等語（
      見偵字第10394號卷第13頁），及戊○○於警詢及偵查中
      供稱：扣案之10萬元是要支付買毒品之用（見同上卷第6
      頁、第62頁），較為可採；戊○○嗣後改稱：10萬元是甲○○要還其的錢云云，與前揭甲○○、丁○○所述情節及
      還款金額均不符，亦難採信。足認被告丁○○及共犯甲○○遭查獲當日未欲取消交易，乃攜帶扣案之10萬元前往戊○○住處領取扣案偽藥，並欲以該10萬元支付部分貨款甚
      明。是被告丁○○上開所辯，顯係事後卸責之詞，要難採
      信。
（八）此外，被告丁○○、戊○○上開犯行，並有內政部警政署
      刑事警察局鑑驗通知書、通訊監察譯文附卷可稽，及黃色
      十字藥錠之偽藥1萬顆、現金10萬元扣案可資佐證，本件
      事證明確，被告丁○○、戊○○之犯行均堪認定。
三、按被告丁○○、戊○○行為後，毒品危害防制條例固於93年
    1月9日修正公布，將舒樂安定及硝甲西泮列為修正後毒品危
    害防制條例第2條第2項第4款之第四級毒品，同條例第4條第
    4項規定：販賣第四級毒品者，處3年以上10年以下有期徒刑
    ，然刑法第1條規定「行為之處罰，以行為時之法律有明文
    規定者，為限」，是被告丁○○、戊○○本件犯行，即無上
    開修正毒品危害防制條例之適用；又被告行為後藥事法於93
    年4月21日，第83條第1項販賣偽藥，刑責改為7年以下有期
    徒刑，得併科新台幣5百萬元以下罰金，比較新舊法，以修
    正前舊法為有利被告，依刑法第2條第1項後段，自應適用修
    正前藥事法。故核被告丁○○、戊○○所為，均係犯藥事法
    第83條第1項之販賣偽藥罪；公訴意旨認被告等係犯同條項
    之販賣禁藥罪，然本件並無證據足認扣案黃色十字藥錠係未
    經許可輸入，不能認係禁藥，依前所述，僅足認定該等藥物
    係屬未經核准，擅自製造之偽藥，此部分起訴事實，應予更
    正。被告戊○○利用不知情之丙○○領取扣案偽藥之犯行，
    為間接正犯。被告戊○○與共犯甲○○、被告丁○○就上開
    犯行，有犯意聯絡及行為分擔，為共同正犯。爰審酌被告丁○○、戊○○販賣偽藥數量不小，惟偽藥尚未流入市面，與
    其二人犯罪之目的、手段、品行、素行，及犯後猶否認犯行
    之態度等一切情狀，分別量處如主文所示之刑。扣案含第四
    級管制藥品舒樂安定及硝甲西泮成分之黃色十字藥錠之偽藥
    計1萬顆，原總淨重2492.64公克，惟鑑驗費去20顆即7.14公
    克，尚餘9千9百80顆即共淨重2485.5公克，及現金10萬元，
    均係被告丁○○與共犯甲○○所有，且供犯罪所用之物，應
    依刑法第38條第1項第2款之規定，宣告沒收。
據上論斷，應依刑事訴訟法第299條第1項前段，修正前藥事法第
83條第1項，刑法第11條前段、第2條第1項後段、第28條、第38
條第1項第2款，判決如主文。
本案經檢察官謝奇孟到庭執行職務。
中　　華　　民　　國　　94　　年　　8 　　月　　23　　日
                    刑事第七庭  審判長法  官  梁耀鑌
                                      法  官  林孟皇
                                      法  官  蕭清清
以上正本證明與原本無異。
如不服本判決，應於判決送達後10日內，向本院提出上訴狀。
                                      書記官  劉麗英
中　　華　　民　　國　　94　　年　　8　　月　　 24　　日
修正前藥事法第83條
明知為偽藥或禁藥，而販賣、供應、調劑、運送、寄藏、牙保、
轉讓或意圖販賣而陳列者，處五年以下有期徒刑，得併科新台幣
十萬元以下罰金。
犯前項之罪，因而致人於死者，處七年以上有期徒刑，致重傷者
，處一年以上七年以下有期徒刑。
因過失犯第一項之罪者，處一年以下有期徒刑、拘役或新台幣十
萬元以下罰金。
第一項之未遂犯罰之。
